臺灣新竹地方法院刑事判決
110年度交易字第109號
公  訴  人  臺灣新竹地方檢察署檢察官
被      告  徐政理


上列被告因過失致重傷案件，經檢察官提起公訴（109年度偵字
第8556號），本院依簡式審判程序判決如下：
    主  文
徐政理犯過失傷害致人重傷罪，處有期徒刑陸月，如易科罰金，
以新臺幣壹仟元折算壹日。
    事  實
一、本件犯罪事實：
    徐政理於民國109年2月19日20時57分許騎駛電動自行車違規
    附載其女友，沿新竹縣竹北市縣政九路由南往北方向直行，
    行經縣○○路○○○○路○○○號誌管制交岔路口處時，本應注意自
    行車不得附載坐人，及慢車行駛時，駕駛人應注意車前狀況
    ，並隨時採取必要之安全措施；慢車在夜間行駛應開啟燈光
    ；而依當時天候晴、夜間、路面乾燥、無缺陷亦無障礙物、
    視距良好等情況觀之，並無不能注意之情事，竟疏未注意，
    違規附載乘員，且於夜間未開亮燈光又逾越電動自行車最大
    行駛速率駛入號誌管制路口，復未充分注意車前路口之狀況
    。適有行人郭春美由西往東方向行走於前開夜間有照明之號
    誌管制路口，亦疏未注意應依行人專用號誌指示穿越道路，
    而闖越紅燈行走在行人穿越道上，遂遭徐政理所騎駛之電動
    自行車撞及，郭春美因此受有頭部外傷合併顱內出血及中樞
    神經損傷、腦積水、創傷性硬腦膜下出血、大腦創傷性出血
    、創傷性蜘蛛網膜下出血、呼吸衰竭併缺氧，伴有期間長短
    未明之意識喪失等重大難治之傷害。　　　
二、案經郭春美之夫黃國棟訴由新竹縣政府警察局竹北分局報告
    臺灣新竹地方檢察署檢察官偵查起訴。
    理  由
一、本件被告徐政理所犯之罪，非死刑、無期徒刑、最輕本刑為
    3 年以上有期徒刑之罪，或高等法院管轄第一審之案件，被
    告於本院準備程序進行中，就被訴事實為有罪之陳述，經本
    院認合於刑事訴訟法第273 條之1 第1 項之規定，裁定進行
    簡式審判程序，合先敘明。又按簡式審判程序之證據調查，
    不受第159 條第1 項之限制，刑事訴訟法第273 條之2 定有
    明文，是於行簡式審判程序之案件，被告以外之人於審判外
    之陳述，除有其他不得作為證據之法定事由外，應認具有證
    據能力。
二、認定犯罪事實所憑之證據及理由：　　
　㈠前揭犯罪事實，業據被告於警詢、偵查及本院準備程序及簡
    式審判程序時均坦承不諱（8556號偵卷第7頁、第8頁至第9
    頁、第66頁；本院卷第134頁、第140頁），核與告訴人黃國
    棟於警詢之指述（8556號偵卷第5頁至第6頁）情節大致相符
    ，並有道路交通事故現場圖、道路交通事故調查報告表㈠、㈡
    、中國醫藥大學附設醫院診斷證明書、天主教仁慈醫療財團
    法人仁慈醫院診斷證明書、東元醫療財團法人東元綜合醫院
    診斷證明書、國立臺灣大學醫學院附設醫院新竹分院診斷證
    明書、中華民國身心障礙證明、交通部公路總局新竹區監理
    所109年10月13日竹監鑑字第1090255527號函、警員施宥同
    於109年11月3日製作之職務報告各1份、監視器錄影截圖畫
    面及事故現場照片數張（8556號偵卷第11頁、第12頁、第13
    頁、第15頁、第16頁、第17頁、第18頁、第27頁、第55頁至
    第58頁、第69頁、第83頁）在卷可稽，是被告於上開時地騎
    駛電動自行車撞及被害人之事實應可認定。
　㈡按重傷害者，依刑法第10條第4項規定為：「一、毀敗或嚴重
    減損一目或二目之視能。二、毀敗或嚴重減損一耳或二耳之
    聽能。三、毀敗或嚴重減損語能、味能或嗅能。四、毀敗或
    嚴重減損一肢以上之機能。五、毀敗或嚴重減損生殖之機能
    。六、其他於身體或健康，有重大不治或難治之傷害」，又
    所謂「於身體或健康有重大不治或難治之傷害」，係指傷害
    重大且不能治療或難於治療者而言（最高法院54年度台上字
    第1697號判決意旨參照）。經查，本件被害人郭春美經持
    續就醫治療，仍呈頭部外傷合併顱內出血及中樞神經損傷、
    腦積水、意識不清需24小時專人照顧等情，此為上開中國醫
    藥大學附設醫院診斷證明書所載明，並領有中華民國身心障
    礙證明，障礙等級已達極重度（8556號偵卷第27頁）。綜合
    前開各項事證，可徵被害人因本案道路交通事故所受上開傷
    害，於送醫治療相當期間後，仍呈現意識喪失需24小時專人
    照顧之情形，堪認確已達嚴重減損身體、健康有重大難治傷
    害之程度，自屬刑法第10條第4項第6款所規定之重傷害無疑
    。
　㈢按電動自行車，係指經型式審驗合格，以電力為主，最大行
    駛速率在每小時25公里以下，且車重不含電池在40公斤以下
    或車重含電池在60公斤以下之二輪車輛；自行車不得附載坐
    人，又慢車行駛時，駕駛人應注意車前狀況及與他車行駛間
    隔，並隨時採取必要，且慢車在夜間行駛應開啟燈光之安全
    措施，道路交通安全規則第6條第1款第3目、第122條第1款
    、第124條第5項、第128條分別定有明文。經查，被告於前
    揭時、地騎駛電動自行車，自負有上開注意義務，而依卷附
    之道路交通事故調查報告表㈠記載，被告肇事時之路況天候
    晴、夜間、路面乾燥、無缺陷亦無障礙物、視距良好等情況
    觀之，並無不能注意之情事，竟仍疏未注意，違規附載乘員
    ，且於夜間未開亮燈光又逾越電動自行車最大行駛速率駛入
    號誌管制路口，復未充分注意車前路口之狀況，行駛至縣○○
    路○○○○路○○○號誌管制交岔路口時，撞及亦疏未注意應依行
    人專用號誌指示穿越道路，而闖越紅燈行走在行人穿越道上
    之行人即被害人，致被害人因而受有上開之傷害，堪認被告
    對於本件車禍之發生，確有未遵守慢車行車規定、未注意車
    前狀況之過失，應甚明確。再本件經送交通部公路總局新竹
    區監理所鑑定肇事責任，結果亦認被告騎駛電動自行車違規
    附載乘員，於夜間未開亮燈光且逾越電動自行車最大行駛速
    率駛入號誌管制路口，又未充分注意車前路口之狀況，為肇
    事次因等情，有交通部公路總局新竹區監理所109年10月13
    日竹監鑑字第1090255527號函1 份（8556號偵卷第69頁）附
    卷可佐，亦均同此認定。據此，本件車禍既係因被告之過失
    所致，而被害人亦確因本件車禍受有上開傷害，顯然被告之
    過失與被害人之傷害間確具有相當因果關係無訛。從而，本
    件事證明確，被告犯行堪予認定，應依法論科。
三、論罪科刑： 　　
　㈠核被告徐政理所為，係犯刑法第284條後段之過失傷害致人重
    傷罪。
　㈡公訴意旨雖認被告係汽車駕駛人，應依道路交通管理處罰條
    例第86條第1 項規定加重其刑云云，惟觀諸道路交通管理處
    罰條例之立法體系，第二章係有關汽車之規定，第三章係有
    關慢車之規定，顯然有意區別汽車及慢車而為不同處遇，而
    查被告所騎駛者係業獲核發並黏貼「電動（輔助）自行車」
    審驗合格標章之電動自行車等情，有交通部公路總局新竹區
    監理所109年10月13日竹監鑑字第1090255527號函、警員施
    宥同於109年11月3日製作之職務報告各1份（8556號偵卷第6
    9頁、第83頁），依道路交通管理處罰條例第69條規定，係
    屬慢車之一種，自不適用有關於汽車駕駛人之規定。是本件
    被告雖騎駛電動自行車不依規定禮讓行人，致被害人受有傷
    害，仍僅成立刑法第284 條後段之過失傷害致人重傷罪，公
    訴意旨認被告應依道路交通管理處罰條例第86條第1項加重
    其刑，容有未洽，附此敘明。
　㈢被告於肇事後立即停留在現場等候，親自或託人電話報警，
    且在有偵查犯罪權限之機關或公務員尚不知何人為肇事者前
    ，主動向到場處理之警員坦承肇事，而自願接受裁判等情，
    有新竹縣政府警察局竹北分局三民派出所道路交通事故肇事
    人自首情形紀錄表1 份附卷可稽（本院卷第31頁），是被告
    對於未發覺之犯罪自首而有願接受裁判之意，爰依刑法第62
    條前段之規定減輕其刑。
　㈣爰審酌被告本應遵守行車相關規定，而案發當時不論路況、
    視距均屬良好，被告騎駛電動自行車卻違規附載乘員，於夜
    間未開亮燈光且逾越電動自行車最大行駛速率駛入號誌管制
    路口，又未充分注意車前路口之狀況，而肇致本案車禍，使
    被害人受有前揭傷害，其所為實值非難，被告犯後雖坦承犯
    行，及前無任何刑事前科紀錄，有臺灣高等法院被告前案紀
    錄表（本院卷第15頁）在卷可查，然被告事發至今並無和解
    意願（本院卷第64頁），且經本院二次通緝始到案，迄今未
    正視本案其對被害人造成之傷害，難認被告犯後態度良好；
    惟兼衡被告在本件交通事故屬肇事次因，而被害人因行經夜
    間有照明之號誌管制路口，未依行人專用號誌指示穿越道路
    ，又未充分注意左右來車，為肇事主因等情，有交通部公路
    總局新竹區監理所109年10月13日竹監鑑字第1090255527號
    函1份（8556號偵卷第69頁）在卷可查，可認被告之過失情
    節尚非重大，又衡酌被告高中肄業之智識程度，現從事物流
    工作，月薪約新臺幣2萬初，未婚無子女，目前與家人同住
    在戶籍址等一切情狀（本院卷第141頁），量處如主文所示
    之刑，並諭知易科罰金之折算標準。
據上論斷，應依刑事訴訟法第273條之1第1項、第299條第1項前
段，判決如主文。
本案經檢察官林佳穎提起公訴，檢察官劉正祥到庭執行職務。
中　　華　　民　　國　　110 　年　　10　　月　　8 　　日
                  刑事第二庭   法　官  　 崔恩寧
以上正本證明與原本無異。
如不服本判決應於收受本判決後20日內向本院提出上訴書狀，上
訴書狀應敘述具體理由。上訴書狀未敘述上訴理由者，應於上訴
期間屆滿後20日內補提理由書狀於本院(均須按他造當事人之人
數附繕本 )「切勿逕送上級法院」。 
中　　華　　民　　國　　110 　年　　10　　月　　8 　　日
                               書記官     莊琬婷
　　　　　　　　　　　　　　　 
附錄本案論罪科刑法條：
刑法第284條
因過失傷害人者，處一年以下有期徒刑、拘役或十萬元以下罰金
；致重傷者，處三年以下有期徒刑、拘役或三十萬元以下罰金。